---
title: "Introducción a R para análisis de datos"
author: "Felipe González"
date: Otoño 2015
output: 
  html_document:
    theme: united
---

Esta no es una introducción general a R. En esta parte veremos más las partes
necesarias para ser eficientes en el análisis de datos. Las principales tareas
de análisis de datos son:

- Cargar y manejar archivos con datos
- Manipular, limpiar y reacomodar datos
- Calcular agregados de particiones de los datos
- Graficar
- Modelos

### Introducción

La mejor manera de usar R para análisis de datos es aprovechando la gran
cantidad de paquetes de alta calidad que aportan funcionalidad adicional. Desde
Rstudio podemos instalar paquetes (Tools - > Install packages). Una vez instalados,
podemos cargarlos a nuestra sesión de R mediante `library`. Por ejemplo,
para cargar el paquete `readr` hacemos

```{r}
library(readr)
print(read_csv)
```

`read_csv` es una función que aporta el paquete `readr`. 

Los paquetes básicos que necesitaremos son:

1. `readr` y `readxl` para leer datos
2.  `tidyr` manipulación de datos
3. `lubridate` para  manejar fechas
4. `dplyr` filtros, cálculos y agregación de datos.
5. `ggplot2` graficar

```{r}
library(lubridate)
library(ggplot2)
library(readr)
library(tidyr)
library(dplyr)
```

### Cargar datos

Trabajaremos con una versión modificada de los [datos](https://www.kaggle.com/c/bike-sharing-demand) de uso de bicicletas públicas en Washington.

Cargamos  el paquete (aunque no es necesario porque lo hicimos arriba) e intentamos leer unos datos (las primeras diez líneas):


```{r}
library(readr)
bikes <- read_csv(file = '../../datos/bike_demand/train_bike.csv', n_max=10)
problems(bikes)
```

Nótese que no pudo leer el primer campo de fecha-hora. Podemos cambiar
el tipo de la primera columna, y decirle explícitamente que us fecha-hora, como un argumento
adicional a la función `read_csv`:

```{r}
bikes <- read_csv(file = '../../datos/bike_demand/train_bike.csv', 
                col_types = list('datetime'=col_datetime()))
bikes 
print(bikes, n = 13)
```

donde vemos que `bikes` es un `data frame`de más de 10 mil renglones y 12 columnas.


Recuerda que puedes pedir la ayuda de una función con el signo de interrogación:

```{r}
?read_csv
```


### Data frames y visualización

El `data frame` es la estructura básica para trabajar con tablas de datos.
Un `data frame` es una tabla cuadrada, pero a diferencia de una matriz, sus columnas
pueden ser de distintos tipos. En nuestro ejemplo, tenemos columnas de datetime, texto, 
enteras y de punto flotante (dbl - doble precisión)

Usamos funciones de `dplyr` para extraer columnas (`select`), reglones(`filter`), 
crear nuevas variables (`mutate`), agrupar (`group_by`) y resumir (`summarise`).

Primero vamos a extraer algunas columnas:

```{r}
conteos_hora <- bikes %>% select(datetime, weather_desc, count)
conteos_hora
```

Podemos también crear nuevas variables:

```{r}
conteos <- conteos_hora %>% mutate(hora = hour(datetime), fecha = as.Date(datetime))
conteos
```


Podemos filtrar un solo día, por ejemplo haciendo

```{r}
conteos_enero_3 <- conteos %>% filter(fecha == as.Date('2012-01-03'))
conteos_enero_3
```

Y ahora usamos ggplot para graficar:

```{r}
ggplot(conteos_enero_3, aes(x = hora, y = count)) + geom_line() 
ggplot(conteos_enero_3, aes(x = hora, y = count)) + geom_line()  + geom_point()
```

Supongamos que ahora queremos graficar todos los primeros cinco días de enero. Podríamos hacer

```{r}
conteo_ene <- conteos %>% filter(fecha >= as.Date('2012-01-01'), fecha <= as.Date('2012-01-05'))
ggplot(conteo_ene, aes(x=hora, y=count, colour=as.character(fecha), group=fecha)) + geom_line()
```

Hay dos patrones de uso distintos en esta gráfica. Quizá podríamos ver qué sucede cada día de la semana?

Regresamos entonces a los datos completos. Primero creamos una variable para el día de la semana:

```{r}
conteos_dsem <- conteos %>% mutate(dia_semana = weekdays(fecha))
```

Y nos gustaría promediar el conteo de uso según el día de la semana. Para hacer esto, primero
agrupamos por `dia_semana` y luego promediamos:

```{r}
conteo_agrupada <- conteos_dsem %>% group_by(dia_semana, hora)
conteo_agrupada
media_dia_hora <- conteo_agrupada %>% summarise(count_media = mean(count))
media_dia_hora
```

Podemos hacerlo de un golpe encadenando las operaciones:
```{r}
media_dia_hora <- conteos_dsem %>% 
                      group_by(dia_semana, hora) %>%
                      summarise(count_media = mean(count))
media_dia_hora
```


Y ahora graficamos:

```{r}
ggplot(media_dia_hora, aes(x = hora, y=count_media, colour=dia_semana)) + geom_line(size=1.2)
```

```{r}
media_dia_hora$dia_semana <- factor(media_dia_hora$dia_semana, levels=c('Monday','Tuesday','Wednesday','Thursday','Friday','Saturday','Sunday'))
ggplot(media_dia_hora, aes(x = hora, y=count_media, colour=dia_semana)) + geom_line(size=1.2) +
  ggtitle('Promedio de uso por día de semana y hora')
```

Donde efectivamente vemos que el patrón más claro de diferencia entre los primeros días de enero estaba
relacionado con el día de la semana.

Una operación útil es añadir columnas agregadas a los datos originales. Por ejemplo,
supongamos que estamos interesados en encontrar días de la semana con demanda atípicamente baja a las 8 de la mañana.
Sabemos que hay variación fuerte dependiendo del día de la semana a las 8 de la mañana, así que queremos comparar con el promedio apropiado. Los promedios por día de la semana a las ocho de la mañana son:

```{r}
conteos_dsem %>% 
  filter(hora == 8) %>%
  group_by(dia_semana) %>%
  summarise(media_count = mean(count))
```

Para comparar los conteos.
```{r}
conteos_8 <- conteos_dsem %>% filter(hora==8)
conteos_8
```

La idea es ahora usar `group_by` pero seguido de `mutate`, y no de `summarise`:

```{r}
conteos_8 %>% 
  group_by(dia_semana) %>%
  mutate(media_count = mean(count))
```

Compara la columna media_count de esta tabla con la de la tabla anterior.


```{r}
indices_8 <- conteos_8 %>% 
  group_by(dia_semana) %>%
  mutate(media_count = mean(count)) %>%
  ungroup() %>%
  mutate(indice = count/media_count)
indices_8
```

```{r}
print(arrange(indices_8, indice),n =10)
print(arrange(indices_8, desc(indice)),n =10)
```

¿A qué se deben estas variaciones tan grandes? Podemos investigar más regresando con más variables:

```{r}
bikes_2 <-bikes %>% 
  mutate(hora = hour(datetime), fecha = as.Date(datetime), dia_sem = weekdays(fecha))

indices_8 <- bikes_2 %>%
  select(fecha, hora, dia_sem, holiday, temp, count, weather_desc) %>%
  filter(hora == 8) %>%
  group_by(dia_sem) %>%
  mutate(media = mean(count), indice = count/media)
head(indices_8)
tail(indices_8)
```

Ahora vemos los índices más grandes y los más chicos. Nótese que hacemos ungroup para que 
no ordene dentro de grupos definidos anteriormente.

```{r}
indices_8 %>% ungroup() %>% arrange(indice) %>% print(n = 20)
indices_8 %>% ungroup() %>% arrange(desc(indice)) %>% print(n = 20)
```  
  
Nótese que los días de menos demanda son en 2011 y los de mayor en 2012. Esto probablemente
indica que con el tiempo la demanda ha crecido, y nuestro análisis no encontró lo que queríamos!
Así que vamos a entender primero esta tendencia:

```{r}
resumen_dia <- bikes_2 %>% group_by(fecha, dia_sem) %>%
  summarise(count_dia = sum(count)) 

ggplot(resumen_dia, aes(x=fecha, y=count_dia)) + geom_point() + geom_line() +
  facet_wrap(~dia_sem) + geom_smooth()
```

La diferencia en el timepo es considerable, y además descubrimos un patrón estacional (que puede estar ligado
a la temperatura o a otras actividades). En este punto es buena idea comenzar a modelar, pero por el momento
podemos separar los años:

```{r}
indices_8 <- bikes_2 %>%
  select(fecha, hora, dia_sem, holiday, temp, count, weather_desc) %>%
  filter(hora == 8) %>%
  mutate(año = year(fecha)) %>%
  group_by(dia_sem, año) %>%
  mutate(media = mean(count), indice = count/media)
indices_8 %>% ungroup() %>% arrange(indice) %>% print(n = 20)
indices_8 %>% ungroup() %>% arrange(desc(indice)) %>% print(n = 20)
```  
  
Ahora tenemos algunas hipótesis: 

- los días más bajos son días de la semana feriados,
y fines de semana con temperatura baja y/o mal clima?
- los días más altos tienden a ser del fin de semana, con buen clima? Esto hay que investigarlo más.

### Más de manipulación

Ahora intentamos otra pregunta: cómo varían temperatura y temperatura aparente? Intentamos graficar un mes:

```{r}
dia_temps <- bikes_2 %>% filter(year(fecha)==2012, month(fecha)==3 ) %>%
  select(datetime, fecha, hora, temp, atemp)
dia_temps
```

Lo mejor para hacer esta gráfica es **trasponer** temp, atemp y humidity:

```{r}
temps_larga <- dia_temps %>%
  gather(variable, valor, temp:atemp)
temps_larga
```

```{r}
ggplot(temps_larga, 
       aes(x=datetime, y=valor, colour=variable, group=variable)) + geom_point() + geom_line()

```




