---
title: "Ejemplos de bootstrap"
author: "Felipe González"
date: Otoño 2015
output: 
  html_document: 
    theme: united
---
```{r, message=FALSE,warning=FALSE}
library(ggplot2)
library(dplyr)
```

### Error estándar y bootstrap: media 


Consideramos una muestra dada:
```{r}
n <- 35
set.seed(22813)
x <- rpois(n, lambda = 5)
x
```

Supongamos que buscamos estimar media con el estimador usual:

```{r}
x_barra <- mean(x)
x_barra
```

Usando la teoría, podemos calcular el error estándar de $\bar{x}$
como
```{r}
s <- sd(x)
ee <- s/sqrt(n)
ee
```

Ahora hacemos el procedimiento usando bootstrap. El primer paso es
obtener muestras con reemplazo de la muestra original **del mismo tamaño
que la muestra original**, por ejemplo:

```{r}
reps_bootstrap <- lapply(1:5000, function(i){
  sample(x, n, replace = T)
})
reps_bootstrap[1:10]
```

Y calculamos el estadístico de interés (la media) para cada una de
estas muestras:
```{r}
reps_media <- sapply(reps_bootstrap, mean)
reps_media[1:10]
```

Ya ahora estudiamos la variablidad de estas replicaciones bootstrap
para inferir la variabilidad de nuestra estimación original. 
```{r, fig.width=4, fig.height=3}
qplot(reps_media, binwidth = 0.1)
```

La **estimación boostrap del error estándar** se calcula tomando la
desviación estándar de esta última distribución (de las replicaciones bootstrap):

```{r}
sd(reps_media)
```

Compárese con la estimación usual:
```{r}
s/sqrt(n)
```

Si corregimos

```{r}
sqrt((n-1)/n)*s/sqrt(n)
```

### Error estándar y bootstrap: correlación

Consideramos correlación entre rendimiento (mpg) y potencia (hp) de una muestra
de coches:

```{r}
dat <- mtcars %>% select(mpg, hp)
cor(dat)
```

¿Cómo calcular el error estándar de la correlación muestral?
Podemos hacer bootstrap:

```{r}
reps_boot <- lapply(1:500, function(i){
  dat[sample(1:nrow(dat), nrow(dat), replace = T), ]
})
reps_boot[1:2]
```

```{r, fig.width=4, fig.height=3}
reps_corr <- sapply(reps_boot, function(datos){ cor(datos)[1,2] })
reps_corr[1:10]
qplot(reps_corr, binwidth=0.01)
```

Y el error estándar es:
```{r}
sd(reps_corr)
```

### Error estándar y bootstrap: modelos lineales

Podemos también obtener error estándar para estimadores de coeficientes de regresión. En nuestro ejemplo anterior, por ejemplo, tenemos

```{r}
mod <- lm(mpg~hp, data=dat)
mod
```

Usando las fórmulas usuales,
```{r}
summary(mod)
```

Ahora lo hacemos con bootstrap. Ajustamos el modelo repetidamente a muestras bootstrap:

```{r}
modelos_boot <- lapply(reps_boot, function(df) { lm(mpg~hp, data=df) })
modelos_boot[1:5]
```

Extraemos el coeficiente de hp:
```{r, fig.width=4, fig.height=3}
hp_boot <- sapply(modelos_boot, function(m) coef(m)[2])
hp_boot[1:10]
qplot(hp_boot)
```

Y calculamos error estándar:

```{r}
sd(hp_boot)
```

Este error estándar es ligeramente más alto que el que calculamos arriba con `summary`. ¿Por qué? (piensa en X fija o aleatoria).


### Error estándar y bootstrap: splines de regresión

Podemos evaluar otros procedimientos estadísticos más complejos, por ejemplo usando
splines:
```{r, warning = FALSE}
library(scales)
library(splines)
reps_boot_ind <- lapply(1:length(reps_boot), function(i){
  dat <- reps_boot[[i]]
  dat$rep <- i
  dat})
dat_boot <- bind_rows(reps_boot_ind[1:500])
ggplot(dat_boot, aes(x = hp, y = mpg)) +
  geom_smooth(aes(group = rep), 
              method = 'lm',formula = y ~ ns(x, df = 3),
              se = FALSE, fullrange=T,
              colour = alpha('red', 0.1)) + geom_point(data = dat) 
```



